【裁判字號】    95,聲再,12
【裁判日期】    951031
【裁判案由】    聲請再審
【裁判全文】
臺灣臺北地方法院刑事裁定              95年度聲再字第12號
聲  請  人
即受判決人  甲○
上列聲請人即受判決人因偽造文書案件，對於本院管轄第二審中
華民國93年9 月30日確定判決（93年度簡上字第211 號），聲請
再審，本院裁定如下：
    主  文
再審之聲請駁回。
    理  由
一聲請再審意旨略以：聲請人因偽造文書案件經臺北地方法院九
  十三年度簡上字第二一一號判決判處有期徒刑八月緩刑三年，
  然而，黃世永所有位於臺北市○○段○○段七四號土地及其上
  門牌號碼為臺北市○○路一四六號建築物（下稱本案不動產）
  等不動產所有權狀於民國八十年十二月交予代書宋婉如，後因
  宋婉如搬家，不知去向，才會認定遺失，而出具證明書以供黃
  世永聲請補發所有權狀，並無偽造文書之故意。又本案告訴人
  陳鈺璇曾以同一事實向臺灣臺北地方法院檢察署（下稱臺北地
  檢署）提出始公務員登載不實之告訴，經該署以九十五年偵續
  一字第十八號、九十五年偵續字第一八九號不起訴處分書為不
  起訴處分確定，該不起訴處分書即認聲請人於八十九年四月二
  十一日補發土地所有權狀之申請，因陳鈺璇於同年月二十三日
  向承辦之臺北市古亭地政事務所（下稱古亭地政事務所）提出
  異議，而遭該所於八十九年四月二十八日駁回，該所既未登記
  補給所有權狀而為任何不實之登載，自與刑法第二百十四條始
  公務員登載不實之構成要件不符，因而為不起訴處分，而原判
  決未查該事件之始末，及本案須經主管機關審查與公告等情節
  ，遽以既遂犯論罪，顯屬違背法令，依刑事訴訟法第四百二十
  條第一項第六款為聲請人之利益聲請再審等語。
二有罪之判決確定後，有左列情形之一者，為受判決人之利益，
  得聲請再審：一、原判決所憑之證物已證明其為偽造或變造者
  。二、原判決所憑之證言、鑑定或通譯已證明其為虛偽者。三
  、受有罪判決之人，已證明其係被誣告者。四、原判決所憑之
  通常法院或特別法院之裁判已經確定裁判變更者。五、參與原
  判決或前審判決或判決前所行調查之法官，或參與偵查或起訴
  之檢察官，因該案件犯職務上之罪已經證明者，或因該案件違
  法失職已受懲戒處分，足以影響原判決者。六、因發現確實之
  新證據，足認受有罪判決之人應受無罪、免訴、免刑或輕於原
  判決所認罪名之判決者，刑事訴訟法第四百二十條第一項定有
  明文。其次，不得上訴於第三審法院之案件，除前條規定外，
  其經第二審確定之有罪判決，如就足生影響於判決之重要證據
  漏未審酌者，亦得為受判決人之利益，聲請再審，同法第四百
  二十一條亦有明定。刑事訴訟法第四百二十一條所謂漏未審酌
  之證據，係指該證據在前審審判當時已有發見，而為調查注意
  所不及者而言（最高法院四十四年臺抗字第四○號裁定參照）
  ；而刑事訴訟法第四百二十條第一項第六款所謂發見確實之新
  證據，係指該證據於事實審法院判決前已經存在，為法院、當
  事人所不知，不及調查斟酌，至其後始行發見，且就證據本身
  形式上觀察，固不以絕對不須經過調查程序為條件，但必須顯
  然可認為足以動搖原有罪確定判決，而為受判決人無罪、免訴
  、免刑或輕於原判決所認罪名之判決者為限。故受理聲請再審
  之最後事實審法院，應就聲請再審理由之所謂「新證據」，是
  否具備事實審判決前已經存在，為法院、當事人所不知，事後
  方行發見之「嶄新性」，及顯然可認足以動搖原有罪確定判決
  ，應為無罪、免訴、免刑或輕於原判決罪名之「顯然性」二要
  件，加以審查，為判斷應否准予開始再審之準據（同院八十五
  年臺抗字第三○八號、九十三年臺抗字第九八號裁定意旨可資
  參照）。又法院認為無再審理由者，應以裁定駁回之，同法第
  四百三十四條第一項亦規定甚明。
三本院認為
(一)聲請人於八十六年三月十一日及八十七年十一月四日前往古亭
  地政事務所申請補發本案動產所有權狀部分行為，經本院於九
  十三年九月三十日已九十三年度簡上字第二一一號判決判處徒
  刑確定；其於八十九年四月二十一日再度前往該所申請補發本
  案動產所有權狀部分行為，則經臺灣臺北地方法院檢察署檢察
  官於以九十五年偵續一字第十八號、九十五年偵續字第一八九
  號不起訴處分書為不起訴處分確定等情，有卷附前述案號判決
  書、不起訴處分書、臺灣高等法院被告前案紀錄表等可參，聲
  請人受刑事有罪判決確定之事實，堪以認定。
(二)聲請人就其自稱其無偽造文書之故意一節，並未提出任何證據
  以實其說，而其提出之前述案號不起訴處分書乃檢察機關依偵
  查結果所為之法律上判斷，亦非屬刑事訴訟法第四百二十條第
  一項第六款之新證據。又前述案號不起訴處分書認定之行為為
  聲請人八十九年四月二十一日該次申請行為，與本院九十三年
  度簡上字第二一一號判決書判決認定有罪之行為為聲請人於八
  十六年三月十一日及八十七年十一月四日二次申請犯行既不相
  同，自不得據該不起訴處分書之認定指摘原判決適用法律有違
  誤；且聲請人八十六年三月十一日及八十七年十一月四日二次
  申請補發所有權狀後，均已取得古亭地政事務所核發之本案土
  地所有權狀，顯非未遂，本院原確定判決認定聲請人有刑法第
  二百十四條使公務員登載不實罪之理由，係依聲請人與同案被
  告黃世永之自白，證人宋婉如、臺北市古亭地政事務所人員吳
  玉蘭、告訴人陳鈺璇之證言，並有不動產買賣契約書影本、臺
  北市古亭地政事務所八十九年四月二十八日北市古地一字第八
  九六○五五六三○○號函影本、臺北市古亭地政事務所土地及
  建物所有權狀影本、臺北市古亭地政事務所九十一年八月三十
  日北市古地三字第○九一三一一五一九○○號函及所檢送該所
  八十六年收件中正(一)字第一八七五號及八十七年收件中正(一)字
  第八五五七號之登記案複印本各乙份、臺北市古亭地政事務所
  九十一年十二月二十七日北市古地一字第○九一三一六八三七
  ○○號函、臺北市古亭地政事務所九十三年八月二十三日北市
  古地三字第○九三三一○三五○○○號函及所檢送之登記案複
  印本、土地及建物異動索引資料、證人吳玉蘭所提供之土地建
  物異動登記簿等影本，依調查證據所得認定聲請人有使公務員
  登載不實之犯行，理由敘述甚詳，並無該案審理時未經發見，
  調查注意所不及者之情形，亦非刑事訴訟法第四百二十一條所
  謂漏未審酌之證據。
(三)綜上所述，聲請人既未提出任何新證據足以足以動搖原有罪確
  定判決，所指再審理由不符合刑事訴訟法第四百二十條第一項
  第六款聲請再審之要件，參照前述說明，本件再審之聲請為無
  理由，應予駁回。
四依刑事訴訟法第四百三十四條第一項，裁定如主文。
中    華    民    國    95    年    10    月    31    日
                  刑事第十五庭  審判長法  官  廖紋妤
                                      法  官  楊台清
                                      法  官  邱蓮華
上正本證明與原本無異。
本件不得抗告。
                                      書記官  王黎輝
中    華    民    國    95    年    11    月    1     日


司法院資訊處製作；財團法人民間司法改革基金會備份。
